【裁判字號】    92,訴,317
【裁判日期】    920909
【裁判案由】    強盜等
【裁判全文】
台灣新竹地方法院刑事判決                          九十二年度訴字第三一七號
    公  訴  人  臺灣新竹地方法院檢察署檢察官
    被      告  乙○○
    指定辯護人  本院公設辯護人丙○○
右列被告因強盜等案件，經檢察官提起公訴（九十一年度偵字第六七九一號），本院
判決如左：
    主      文
乙○○竊盜，累犯，處有期徒刑陸月，如易科罰金，以佰元折算壹日；又服用酒類
，不能安全駕駛動力交通工具而駕駛，累犯，處有期徒刑月，如易科罰金，以佰
元折算壹日；應執行有期徒刑捌月，如易科罰金，以佰元折算壹日。
    事      實
一、乙○○曾於民國八十八年間，因竊盜案件，經本院以八十八年度易字第八七四號
    判處有期徒刑十月，經臺灣高等法院以八十九年度上易字第四０二八號駁回上訴
    而告確定，於九十一年五月一日縮短刑期執行完畢，竟猶不知悔改，明知飲酒過
    量情形下駕車，將導致其注意能力減低，反應能力變慢，而不能安全駕駛，此時
    若駕車行駛於馬路上，隨時有致他人於死傷之危險，竟仍於九十一年十一月二十
    六日上午十時許起，在其位於新竹市○○路一七一號五樓住處飲用一瓶高梁酒後
    ，再至新竹市建國公園旁某小吃店與友人繼續飲酒，飲畢後，已因服用大量酒類
    致酒精中毒，對外界事務之知覺理會與判斷作用，以及自由意思能力均較普通人
    之平均程度顯然減退，已達精神耗弱且不能安全駕駛汽車之狀態，於同日下午四
    時三十分許，因欲前往武陵國小接已放學之女兒返家，但無代步工具，適在新竹
    市○○路○段新竹國軍福利中心對面，見甲○○所駕駛其父王俊益所有車牌號碼
    ＪＺ─一二四０號之自小客車停放路邊而車門未上鎖之際，竟另基於為自己不法
    所有之意圖，進入該車，從駕駛座前之置物架內取出甲○○放置在該處之汽車鑰
    匙後，旋發動引擎竊取該車，酒醉駕駛該車駛離現場，惟為正在對向車道即新竹
    國軍福利中心前協助女友處理車禍事故之甲○○所發覺，隨即搭乘友人林祺昇所
    騎乘之重型機車自後追趕，於行至新竹市○○路○段三四三號前，乙○○因遇紅
    燈號誌而在該處停等紅燈，甲○○、林祺昇隨即將機車停靠在乙○○所駕車輛旁
    ，要求乙○○熄火下車，詎乙○○不予理會仍駕車前行，因而追撞前方尚在停等
    紅燈之其他自小客車，致甲○○之父王俊益所有之前開自小客車前保險桿受有損
    壞，經甲○○與林祺昇合力將乙○○拉出車外。嗣於同日下午五時許，經警據報
    到場處理，當場測得乙○○呼氣所含酒精濃度高達每公升０．八九毫克。
二、案經甲○○訴由新竹市警察局報請臺灣新竹地方法院檢察署檢察官偵查起訴。
    理      由
一、訊據被告乙○○固不否認有於右揭時、地，酒後駕駛告訴人甲○○之父王俊益所
    有之前開自小客車之情，惟矢口否認有何竊盜及準強盜之犯行，辯稱：伊當時係
    乘坐姓名、年籍不詳，綽號「阿林仔」之友人所駕之車輛欲前往武陵國小接已放
    學的女兒回家，惟「阿林仔」所駕車輛洽與告訴人女友所駕駛之車輛發生擦撞，
    雙方在肇事地點發生爭吵，伊當時已酒醉，且擔心已放學的女兒在學校久候，急
    欲至學校接女兒返家，故誤認告訴人之車子係伊友人之車子，以致開錯車云云。
    經查：
(一)竊盜部分：
  1.被告如何於右揭時、地，趁告訴人甲○○未將所駕駛之上開自小客車上鎖之際，
    竊取前開自小客車之事實，業據告訴人甲○○指訴綦詳，核與現場證人林祺昇證
    述之情節相符，並有現場車輛照片二幀、贓證物品認領保管收據一紙在卷可稽，
    堪認屬實。
  2.至被告雖辯稱案發當時，伊係乘坐友人「阿林仔」所駕之車欲前往武陵國小接已
    放學的女兒回家，惟「阿林仔」所駕車輛洽與告訴人女友所駕駛之車輛發生擦撞
    云云。惟查，案發當時，告訴人女友楊尚珮並非與被告之友人發生車禍，而被告
    當時亦非乘坐在與楊尚珮發生車禍之對方自小客車內之乘客，復並未出現在車禍
    現場等情，業據告訴人指述綦詳，核與證人楊尚珮、林祺昇證述等情相符（見偵
    查卷第四十三頁、第四十四頁、第四十六頁及本院九十二年六月十二日訊問筆錄
    ），而被告始終無法提供「阿林仔」之真實姓名、年籍、住所等資料，以供本院
    查實，則其前開所辯顯係事後卸責之詞，不足採信。再被告雖另辯稱伊因急欲至
    學校接女兒返家，故誤認告訴人之車子係伊友人之車子，以致開錯車云云。然查
    ，告訴人當日係將前開自小客車暫停在女友楊尚珮發生車禍之新竹市○○路○段
    新竹國軍福利中心對面路旁，下車走到新竹國軍福利中心前協助女友處理車禍事
    件，車禍現場距其停車之位置約有二十公尺左右之情，此據告訴人陳述明確（見
    偵查卷第七十七頁及本院九十二年六月十二日訊問筆錄），並有告訴人當庭所繪
    製之案發現場圖一紙附卷足稽，而被告就此亦不爭執，是告訴人車輛停放之位置
    距離車禍現場尚有一段距離，姑不論被告並無法提供該名「阿林仔」友人之年籍
    資料以供查證，縱認「阿林仔」的車當日亦曾停放在車禍現場附近，衡諸常情，
    實殊難想像被告會去誤認停放在對向車道路旁，與車禍現場距離約二十公尺遠之
    告訴人之車輛為其友人所駕之車，則被告所辯顯與常情相悖。況被告就「阿林仔
    」所駕車輛之車型、顏色及停放位置始終供稱已不復記憶，則究有何誤認可言亦
    難憑信，則其上開所辯，應係諉責飾卸之責，亦非足採。至告訴人嗣雖於本院調
    查時陳稱：「我想被告當時應是喝醉酒開錯車，沒有要搶我車的意思。」等語（
    見本院九十二年六月十二日訊問筆錄），惟此僅係告訴人主觀上臆測之詞，尚不
    足遽採為有利於被告之認定，附此敘明。準此，被告上開辯解，均屬事後卸責之
    詞，不足採信，本件事證明確，被告前開竊盜犯行洵堪認定，應予依法論科。
(二)酒後駕車公共危險部分：
    訊據被告對於右揭時、地飲酒後，已達不能安全駕駛之狀態，仍駕駛告訴人之父
    王俊益所有之前開自小客車之事實，迭於警訊、偵訊及本院審理中坦承不諱，核
    與告訴人指述及證人林祺昇證述之情節大致相符，並據證人即到場處理之警員蘇
    皇吉及呂俊雄證述綦詳，而被告於查獲時經施以酒精濃度檢測，測得其呼氣所含
    之酒精濃度為每公升０．八九毫克，又於查獲後經命其檢測直線步行十公尺後請
    其迴轉走回原地，雙腳併攏、兩手緊貼大腿將一腳向前抬高離地十五公分，並停
    止不動三十秒，雙手向前平伸，閉眼、輪流使用左右手的食指指尖觸摸鼻尖，閉
    雙眼，三十秒內朗誦阿拉伯數字，由一千零一至一千零三十，用筆在二個同心圓
    之間的０．五公分之環狀帶內畫圓等項目，均不合格，有酒精濃度測試單、汽機
    車駕駛人酒後生理協調平衡檢測紀錄表及新竹市警察局舉發違反道路交通管理事
    件通知單各一紙在卷足憑（見偵查卷第十二、十三頁），準此，足見被告因飲酒
    已達不能安全駕駛動力交通工具，竟仍駕車上路之行為堪認屬實，是被告自白核
    與事實相符，堪可採信。此部分事證明確，被告酒後駕車公共危險犯行亦堪認定
    ，應予依法論科。
二、按精神耗弱人之行為，得減輕其刑，刑法第十九條第二項定有明文。而刑法上之
    心神喪失與精神秏弱，應依行為時精神障礙程度之強弱而定，如行為時之精神，
    對於外界事務全然缺乏知覺理會及判斷作用，而無自由決定意思之能力者，為心
    神喪失，如此項能力並非完全喪失，僅較普通人之平均程度顯然減退者，則為精
    神秏弱，最高法院著有二十六年渝上字第二三七號判例可供參照。經查，據告訴
    人陳稱：「吳某當時精神狀況已達酒醉程度，他講什麼話我聽不清楚，他當時應
    沒有判斷是非之能力。」、「被告喝醉酒我們都不知道他講什麼，後來燈號轉綠
    燈，被告就往前開還追撞到前面的車，我趁他車子停下來，我把車鑰匙拔下來並
    硬把被告拉下車，被告有喝酒走路不穩。」等語（見偵查卷第四十四頁、本院九
    十二年六月十二日訊問筆錄）；又證人林祺昇證稱：「（問：當時你們將被告制
    伏之後，他的精神狀況如何？）雖然身上有濃厚的酒味，但是他仍有識別能力。
    」、「（問：當時被告精神狀態為何？）非常不好，因為當時被告有喝酒，一直
    在那邊搗亂。」等語（見偵查卷第三十五頁、第七十八頁），再參酌證人即現場
    處理之員警呂俊雄、蘇皇吉證稱：「（問：當時乙○○精神狀況如何？）他當時
    精神狀況不好，不太配合，他有喝酒，我們從現場帶回警局到製作筆錄快約一個
    鐘頭，吳某在製作筆錄時針對我們的問題仍有意識能力回答．．．他知道我們是
    警察，他應未達酒醉不省人事之狀況。」各等語詳實（見偵查卷第四十五頁），
    準據上述各情以觀，堪認被告行為當時，雖有酒醉情事，然尚未達心神喪失之程
    度，應僅達精神耗弱之程度。此外，復經本院囑託財團法人為恭紀念醫院精神醫
    療中心鑑定結果，認為：「個案（即被告）多年來有酗酒的習慣，但平常無喝酒
    時其精神狀況無異常，個案於案發前大量飲酒，個案表示案發行為時他只是想開
    他的車去接其女兒回家，完全不知道他開了別人的車子，直到第二天警察告訴他
    後，他才知道他偷了別人的車，這與事發當時警察所測得呼氣所含酒精濃度達０
    ．８９ｍｇ／Ｌ去估計其當時精神狀態大致相符，因此個案在九十一年十一月二
    十六日下午四時三十分左右案發時，酒精中毒，其精神狀況為精神耗弱。」等情
    ，此有該院九十二年七月十日（９２）為恭醫字第九二０六六八號函及函附之司
    法鑑定報告書一份在卷可參，足徵被告於為上開竊盜及酒後駕車公共危險行為時
    之知覺理會及是非判斷能力，確均較普通人之平均程度為低，已達精神耗弱之程
    度至明。
三、核被告乙○○所為，係犯刑法第三百二十條第一項之竊盜罪及第一百八十五條之
    三之服用酒類致不能安全駕駛動力交通工具罪。至公訴人雖認被告竊得上開自小
    客車後，經甲○○發覺自後追趕，詎被告為脫免逮捕，竟當場與告訴人拉扯，因
    認被告涉犯刑法第三百二十九條準強盜罪云云。惟按刑法第三百二十九條準強盜
    罪之基礎行為係竊盜或搶奪之行為人，為防護贓物、脫免逮捕或湮滅罪證，而當
    場施以強暴脅迫，致使其行為之不法內涵與罪責程度，超越基礎行為之竊盜或搶
    奪，對此等行為法律規定用強盜罪之規定，加以處斷。而所謂強暴，謂直接或間
    接對於人之身體施以暴力，壓制被害人之抗拒，或使被害人處於不能抗拒之狀態
    （最高法院八十二年度臺上字第三八四二號判決亦同此見解），若行為人僅有強
    力排除猛拖之被動行為，尚難認為有積極暴行而達於強暴脅迫之程度（最高法院
    著有四十三年臺上字第六七０號判決可資參照）。本件公訴人認被告涉犯準強盜
    罪嫌，無非係以告訴人指訴在追捕過程中曾與被告發生拉扯為其主要論據。惟經
    本院通知告訴人到院詳述被告所施予強暴、脅迫手段之各該細節時，其陳稱：「
    （問：當時被告有無打你們。）沒有，被告在被我們拖下車時也沒有反抗，也沒
    有要逃跑，第一次我們叫被告下車時，他拒絕一直碎碎念，他說的內容我實在聽
    不懂，我們把被告拖下車時被告的手撥了一下，我們是先把車鑰匙拔來，車門打
    開把被告拉下車，被告沒有抵抗，他被我們拉下來後他的手稍微撥了一下．．．
    」、「（問：警察來後。）警察來後被告還是一直碎碎唸，一副搞不清楚情形的
    樣子，也沒有跑掉的樣子，後來警察叫我們全部的人到派出所，被告也跟警察去
    派出所沒有抵抗。」等語（見本院卷九十二年六月十二日訊問筆錄），且證人林
    祺昇亦證稱：「（問：當天你與告訴人拖被告下車時，他有無反抗。）被告一直
    在掙扎，他沒有主動要打我們。」等語（見偵查卷第七十八頁），而被告亦始終
    堅稱其並未動手毆打告訴人等語，綜此以觀，足見被告遭告訴人及證人林祺昇拉
    下車時，並未反抗或試圖逃跑，縱被告被拖下車時曾有掙扎或揮手撥開之被動行
    為，惟揆諸上開說明，尚難認此即係積極暴行而達於強暴脅迫之程度，是以，自
    不能認被告有何主動直接或間接施以強暴、脅迫之行為，則被告所為核與刑法第
    三百二十九條之構成要件有間，則公訴人認被告係犯刑法第三百二十九條之準強
    盜罪，尚有未洽，惟社會基本事實同一，爰依法變更起訴法條。又被告所犯上開
    二罪，犯意各別，行為互異，應予分論併罰，公訴人認前開二罪間有方法、結果
    之牽連關係，亦有未洽，附此敘明。再被告曾於八十八年間，因竊盜案件，經本
    院以八十八年度易字第八七四號判處有期徒刑十月，經高等法院以八十九年度上
    易字第四０二八號駁回上訴而告確定，於九十一年五月一日縮短刑期執行完畢，
    有臺灣高等法院被告全國前案紀錄表及臺灣新竹地方法院檢察署刑案資料查註紀
    錄表各一件在卷可考，其於刑之執行完畢後五年內再犯本件有期徒刑以上之前述
    二罪，均為累犯，均應依刑法第四十七條之規定加重其刑。被告為上開竊盜及酒
    後駕車公共危險犯行時係精神秏弱之人等情，業如前述，應依刑法第十九條第二
    項規定減輕其刑，並應先加重後減輕之。爰審酌被告前有二次竊盜前科，並有一
    次酒後駕車公共危險之前科，素行不良，此有臺灣高等法院被告全國前案紀錄表
    及臺灣新竹地方法院檢察署刑案資料查註紀錄表各一件在卷可按，且正值青壯年
    卻不知自食其力，任意竊取他人財物，不尊他人之財產權，又於服用酒類不能安
    全駕駛動力交通工具之情形下，竟仍駕駛動力交通工具，造成他人車損，嚴重影
    響行車安全，惟因其於行為時係屬精神耗弱，智慮淺薄，致罹刑章，且告訴人已
    到庭表示願原諒被告（見本院九十二年六月十二日訊問筆錄），兼衡其犯後態度
    尚稱良好等一切情狀，分別量處如主所示之刑，並定其應執行之刑，及就各罪之
    刑及應執行之刑諭知易科罰金之折算標準，以資懲儆。
據上論斷，應依刑事訴訟法第二百九十九條第一項前段、第三百條，刑法第一百八十
五條之三、第三百二十條第一項、第五十一條第五款、第四十七條、第四十一條第二
項、第一項、第十九條第二項、罰金罰鍰提高標準條例第一條前段、第二條，判決如
主文。
本案經檢察官鍾曉亞到庭執行職務。
中      華      民      國    九十二    年      九      月      九      日
                                  臺灣新竹地方法院刑事第二庭
                                      法  官  高  敏  俐
右正本證明與原本無異。
如不服本判決，應於判決送達後十日內向本院提出上訴狀（應附繕本），上訴於臺灣
高等法院。
                                      書記官  賴  寶  合
中      華      民      國    九十二    年      九      月      九      日
附錄本案論罪科刑之主要法條：
刑法第一百八十五條之三
服用毒品、麻醉藥品、酒類或其他相類之物，不能安全駕駛動力交通工具而駕駛者，
處一年以下有期徒刑、拘役或三萬元以下罰金。
刑法第三百二十條第一項意圖為自己或第三人不法之所有，而竊取他人之動產者，
為竊盜罪，處五年以下有期徒刑、拘役或五百元以下罰金。


司法院資訊處製作；財團法人民間司法改革基金會備份。
